【裁判字號】    95,交簡上,56
【裁判日期】    951026
【裁判案由】    公共危險
【裁判全文】
臺灣臺南地方法院刑事判決            95年度交簡上字第56號
上  訴  人  臺灣臺南地方法院檢察署檢察官
被      告  乙○○
上開被告因過失傷害案件，上訴人不服本院95年度交簡字第515
號中華民國95年3月10日第一審簡易判決（聲請簡易判決處刑書
案號：94年度偵字第7612號），提起上訴，本院管轄之第二審合
議庭判決如下：
    主  文
原判決撤銷。
乙○○犯不能安全駕駛動力交通工具罪，處罰金新臺幣伍萬肆仟
元，如易服勞役，以新台幣壹仟元折算壹日。
    事  實
一、乙○○自民國94年12月13日下午2 時10分許起至同日下午3
    時許止，在臺南市○○區○○路5號未來世界釣蝦場飲用台
    灣啤酒後，已達不能安全駕駛之狀態。詎乙○○仍不顧大眾
    行車之公共安全，酒後仍駕駛車牌號碼ＮＭＢ—４３２號重
    型機車，沿北安路二段由北往南方向行駛，於94年12月13日
    下午4時許，行經該路段363號前，因不勝酒力，撞擊甲○○
    所騎乘之腳踏車，致甲○○人車倒地受有頭部外傷合併顱內
    出血之傷害（過失傷害部分另案審理）而送往臺南縣永康市
    奇美醫院救治，經警據報前往處理，測試乙○○呼氣後之酒
    精濃度竟高達每公升0.39毫克之數值，而查獲上情。
二、案經台南市警察局第三分局移送臺灣臺南地方法院檢察署檢
    察官偵查起訴。
    理  由
一、訊據被告乙○○對上揭酒後駕車肇事之事實迭於警詢及本院
    審理中均供承不諱，並有酒精濃度測試單、刑法第185條之
    3案件測試觀察紀錄表、臺南市警察局舉發違反道路交通管
    理事件通知單、交通事故現場勘驗圖、道路交通事故現場圖
    及現場照片18張及奇美醫院診斷證明書3紙附卷可稽。
二、按酒精使用後對人體之影響，除造成自主神經系統亢奮，與
    認知功能之暫時性缺損外，與駕駛能力有關者，為對於移動
    景物的追蹤能力、經強光照射後恢復視力，及監視四周的注
    意力等，而此三種能力在夜間駕車尤其重要，許多人飲酒後
    因沒有可自覺的生理反應，以致腦部功能已缺損而仍不自知
    照常開車，此乃許多酒後駕車造成意外事故之主因之一（台
    北醫學院附設醫院精神科蔡尚穎主任論文「酒精對人體生理
    與行為之影響」參照），亦為刑法修正增訂第185條之3之立
    法理由。次按，許多研究指出呼氣酒精濃度達每公升０．二
    五毫克以上或血液中酒精濃度達０．０五﹪（五０mg/dl ）
    以上，將使其複雜技巧障礙、駕駛能力變壞肇事率比未飲酒
    時高二倍（參見司法院第四十五、第四十六期司法業務研究
    會研究專輯刑事法律專題研究（十七）第三０七頁，中央警
    察大學交通學系暨交通管理研究所蔡中志——對飲酒不能安
    全駕駛之執法研究）。再者，道路交通安全規則第114條第
    2款規定，汽車駕駛人飲酒後吐氣所含酒精成份（即濃度）
    超過每公升０．二五毫克以上者，不得駕車，即是基於酒精
    對人體中樞神經系統有麻醉作用，為維護安全駕駛，而為之
    禁止規定。另刑法第185條之3所稱服用酒類或其他相類之物
    ，不能安全駕駛動力交通工具之公共危險條款，則屬抽象危
    險犯之規定，此種抽象危險犯係伴隨飲酒過量駕車之行為而
    當然成立。換言之，只需客觀上有此種行為出現，危險即視
    為存在，是否果真肇事，並不影響公共危險罪責之成立，然
    如確實因之駕車肇事，其刑責之明顯性，自更不待言。又參
    考德國、美國之認定標準，對於酒精濃度呼氣已達每公升０
    ．五五毫克或血液濃度達０．一一％以上，肇事率為一般正
    常人之十倍，認為已達「不能安全駕駛」之標準；至於上揭
    數值以下之行為，如輔以其他客觀事實得作為「不能安全駕
    駛」之判斷，亦認為應依刑法第185條之3之規定移送法辦處
    以刑罰，此有法務部88年5月18日法88檢字第001669號函可
    資參照。
三、經查，本件被告於上述時、地，酒後駕車而發生擦撞事故之
    事實，除據其於警詢中供認屬實外，被告為警員測得其吐氣
    之酒精濃度為每公升0.39毫克，亦有酒精濃度測試單一紙附
    卷可按，該數值雖尚未達法務部所定之每公升０．55毫克之
    標準，惟已超過每公升０．25毫克以上，依照前開說明可知
    ，被告業有複雜技巧障礙及駕駛能力變壞之情形，而依前述
    道路交通安全規則之規定，本不得駕車，然被告竟無視上開
    規定，猶酒後駕車並因駕車失控而撞擊甲○○所騎乘之腳踏
    車，足證被告當時之注意力已無法集中，飲酒後確已影響其
    判斷力及肢體協調能力，故被告駕車當時，業已達於不能安
    全駕駛之程度甚明。本件事證明確，被告犯行洵堪認定，應
    依法論科。另公訴人於審理中論告時主張被告應符合自首乙
    節，查臺南市○○○道路交通事故肇事自首情事紀錄表上記
    載：「報案人或勤指中心轉村資料未報明肇事人姓名，處理
    人員前往傷者就醫之醫院處理時，肇事人在場，並當場承認
    為肇事人。」等語，則被告自首之犯罪事實應係指駕車肇事
    撞傷被害人甲○○部分，並未表明其酒後駕車違反公共危險
    罪部分，因此，應與自首要件尚屬未合，併予敘明。
四、核被告所為，係犯刑法第185條之3之公共危險罪。又按行為
    後法律有變更者，適用行為時之法律。但行為後之法律有利
    於行為人者，適用最有利於行為人之法律，刑法第2條第1項
    定有明文。本件被告於犯罪時，刑法第42條第2項前段規定
    ：「易服勞役以1元以上3元以下折算1日。」又被告行為時
    之易服勞役折算標準，按修正前罰金罰鍰提高標準條例第2
    條前段規定，就其原定數額提高為100倍折算1日，因此本件
    被告行為時之易服勞役折算標準，應以銀元300元折算1日，
    即新台幣900元折算1日。惟自95年7月1日修正公布施行之刑
    法第42條第3項前段規定：「易服勞役以新台幣一千元、二
    千元或三千元折算一日。」茲比較修正前後之易服勞役折算
    標準結果，以修正後之規定較有利於被告，自應依刑法第2
    條第1項但書規定，適用修正後之刑法第42條第3項規定，定
    其折算標準。再中華民國94年1月7日刑法修正施行後，刑法
    分則編所定罰金之貨幣單位為新臺幣。94年1月7日刑法修正
    時，刑法分則編未修正之條文定有罰金者，自94年1月7日刑
    法修正施行後，就其所定數額提高為30倍。但72年6月26日
    至94年1月7日新增或修正之條文，就其所定數額提高為3倍
    。刑法施行法第1條之1復定有明文。而刑法施行法第1條之1
    係替代罰金罰鍰提高標準條例部分條文，與罰金罰鍰提高標
    準條例罰金額度相同，只是貨幣單位由銀元改成新台幣，並
    不發生有利、不利之問題，亦非法律變更刑度之條文，當無
    比較新舊法之問題（參加上開施行法立法意旨），故被告所
    處罰金刑應逕依刑法施行法第1條之1第2項但書規定提高為3
    倍。原審以被告犯行明確，依法論罪科刑，固非無見。惟如
    前所述，刑法業於95年7月1日修正公布施行，易服勞役時以
    新法對被告較有利，原審未及就新舊法為比較適用，仍依修
    正前之舊法諭知易服勞役折算標準，尚有未合。而公訴人上
    訴意旨則認被告未賠償被害人，原審量刑過輕云云，然刑法
    第185條之3所處罰者乃被告侵害社會法益，而非處罰其侵害
    被害人個人法益，雖量刑時就被害人所受傷害輕重非不得斟
    酌，然必竟與被告之過失輕重及應負之損害賠償責任無關，
    況被害人業到庭證述現較少去看醫生，只在家中靜養，足徵
    被害人所受傷害目前已大致恢復，同時被害人配偶已另行提
    傷害告訴，則被告是否賠償當以在該案中斟酌為宜，參以被
    告測得其吐氣之酒精濃度為每公升0.39毫克，只略超過道路
    交通安全規則第114條第2款超過每公升０．25毫克以上之處
    罰規定，故原審判處罰金銀元一萬八千元並無量刑過輕情事
    ，上訴為無理由。但原判決既有前述可議之處，此部分即屬
    無可維持，應由本院將原判決撤銷改判。爰審酌被告素行良
    好、酒精濃度只略超過標準、被害人所受之傷亦尚非嚴重、
    且被告犯後態度良好坦承犯行等一切情狀，量處如主文所示
    之刑，並依修正後刑法第42條第3項前段規定，定其易服勞
    役折算標準，以資懲儆。
五、依刑事訴訟法第455條之1第3項、第369條第1項前段、第364
    條、第299條第1項前段，刑法第2條第1項前段，第185條之3
    、刑法第42條第3項前段、刑法施行法第1條之1、判決如主
    文所示。
本案經檢察官丙○○到庭執行職務。
中    華    民    國    95    年    10    月    26    日
                  刑事第八庭    審判長法  官  彭喜有
                                      法  官  王慧娟
                                      法  官  李東柏
以上正本證明與原本無異。
本件不得上訴。
                                      書記官  黃傳鈞
中    華    民    國    95    年    10    月    26    日
附錄本案論罪科刑法條全文
刑法第185條之3：
服用毒品、麻醉藥品、酒類或其他相類之物，不能安全駕駛動力
交通工具而駕駛者，處1年以下有期徒刑、拘役或3萬元以下罰金
。


司法院資訊處製作；財團法人民間司法改革基金會備份。
